【裁判字號】    92,易,1891
【裁判日期】    950428
【裁判案由】    詐欺
【裁判全文】
臺灣臺北地方法院刑事判決              92年度易字第1891號
公  訴  人  臺灣臺北地方法院檢察署檢察官
被      告  戊○○
選任辯護人  劉志忠律師
            林亦書律師
上列被告因詐欺案件，經檢察官提起公訴（九十一年度偵字第六
三一○號），本院判決如下：
    主  文
戊○○無罪。
    理  由
一、公訴意旨略以：被告戊○○基於意圖為自己不法所有之概括
    犯意，於民國八十九年十月間，先向告訴人丙○○○佯稱未
    上市公司志合電腦股份有限公司（下稱志合公司）股票前景
    看好，欲邀告訴人丙○○○購買志合公司之股票，致告訴人
    丙○○○陷於錯誤，於八十九年十月二十六日匯款新台幣（
    下同）三十四萬六千零三十五元至被告戊○○設於世華聯合
    商業銀行（下稱世華銀行）蘆洲分行帳戶內，詎戊○○得款
    後，即將該款供己花用，而未代告訴人丙○○○購買志合公
    司之股票。復承前開不法所有之概括犯意，連續以相同之藉
    口向告訴人乙○○勸說投資志合公司股票，致告訴人乙○○
    陷於錯誤，於九十年三月二十一日匯款三十七萬六千一百二
    十五元至被告戊○○設於世華銀行天母分行之第00000
    000000號帳戶內，而被告戊○○得款後，亦將該款項
    供己花用，而未代告訴人乙○○購買志合公司股票，嗣於九
    十年三月間，被告戊○○承前開不法所有之概括犯意，連續
    向告訴人丙○○○、乙○○佯稱其有內線消息，投資股票容
    易獲利，提議由三人各出資二百萬元，在元鼎證券股份有限
    公司大安分公司（下稱元鼎證券，存款銀行為世華銀行敦南
    分行）分別開設股票買賣帳戶，由被告戊○○代為操作合夥
    股票之買賣，並約定以其中三百萬元之資金，購買志合公司
    股票一百張，致告訴人丙○○○、乙○○陷於錯誤，信以為
    真，而依約至元鼎證券及世華銀行敦南分行開立帳戶後，並
    於同年三、四月間分別將約定之資金二百萬元交付被告戊○○，詎被告戊○○除未依約定將其應出資之部分全數匯入合
    夥帳戶外，亦未依約購買志合公司股票，復將告訴人丙○○○、乙○○帳戶內之大部分資金經由其帳戶轉匯至不知情之
    丑○○設於世華銀行敦南分行帳戶內及被告戊○○之其他帳
    戶，供己買賣股票獲利之用或花用，嗣於告訴人丙○○○、
    乙○○查帳時，被告戊○○即以股票投資失利致血本無歸等
    語掩飾其犯行，惟經告訴人丙○○○、乙○○查證後，發現
    上情，始知上當，因認被告戊○○涉犯刑法第三百三十九條
    第一項之連續詐欺取財罪嫌。
二、按犯罪事實應依證據認定之，無證據不得認定其犯罪事實，
    又不能證明被告犯罪者，應諭知無罪之判決，刑事訴訟法第
    一百五十四條第二項、第三百零一條第一項定有明文。又「
    認定犯罪事實所憑之證據，雖不以直接證據為限，間接證據
    亦包括在內，然而無論直接或間接證據，其為訴訟上之證明
    ，須於通常一般之人均不致有所懷疑，而得確信其為真實之
    程度者，始得據為有罪之認定，倘其證明尚未達到此一程度
    ，而有合理之懷疑存在、無從為有罪之確信時，自應為無罪
    之判決，有最高法院七十六年臺上字第四九八六號判例可資
    參照。再按告訴人之告訴，係以使被告受刑事追訴為目的，
    其指訴是否與事實相符，仍應調查其他證據，以資審認，必
    被害人所述被害情形，無瑕疵可擊，且就其他方面調查，又
    與事實相符，始足據為有罪判決之基礎。而刑法第三百三十
    九條第一項詐欺罪之成立，以行為人確有施用詐術，又被害
    人確因而陷入錯誤而為財物交付者始屬之，若所用之方法不
    能認為詐術，亦不致使人陷入錯誤，即不構成該罪，有最高
    法院八十一年度台上字第三五三九號、八十五年度台上字第
    三一一號判決可資參照。
三、公訴人認被告戊○○涉有上開連續詐欺取財犯行，無非係以
    告訴人丙○○○、乙○○之指訴、臺灣中小企業銀行跨行匯
    款入戶電匯申請書、交通銀行匯款回條、財政部臺灣省北區
    國稅局證券交易稅一般代繳稅額繳款書、遠東國際商業銀行
    支票、丙○○○、乙○○、丑○○之世華銀行敦南分行帳戶
    存款明細分戶帳表、證人丑○○、子○○之證詞，及被告於
    九十一年五月七日偵訊時自承因為志合公司與倫飛公司合併
    案破裂，所以沒有買，三百萬元還在伊這裡，顯見被告自始
    即未購買志合公司股票，另卷附告訴人丙○○○、被告及案
    外人丑○○於世華銀行敦南分行帳戶存款明細分戶帳表，丑
    ○○帳戶於九十年七月三日、同年月十三日，分別轉出一百
    六十五萬元及十萬三千元至被告帳戶，而被告隨即於同日自
    該世華銀行敦南分行帳戶分別匯款一百七十四萬及十萬三千
    元至其設於世華銀行天母分行帳號00000000000
    號帳戶內，且未再將款項匯入告訴人與被告合夥之帳戶，其
    不法所有之意圖至明，為其主要論據。訊據被告堅詞否認有
    何公訴意旨所指連續詐欺犯行，辯稱：國內各大媒體自九十
    年初起即揭露志合公司將與倫飛電腦股份有限公司（下稱倫
    飛公司）進行合併，告訴人丙○○○、乙○○係依媒體相關
    報導，自行判斷日後應有獲利空間而委託被告各購買十五張
    志合公司股票，自應承擔該項投資之損益，焉有「陷於錯誤
    」之可言；告訴人乙○○係經告訴人丙○○○之介紹，而於
    九十年三月二十一日匯款購買十五張志合公司股票，然告訴
    人丙○○○於八十九年十月二十六日即已匯款購買十五張股
    票，被告尚未交付十五張志合公司股票予告訴人丙○○○，
    如告訴人丙○○○認伊係受被告詐欺而匯款，何以告訴人丙○○○仍介紹告訴人乙○○匯款購買十五張志合公司股票？
    況告訴人丙○○○、乙○○於審理中明確證述從未與被告約
    定交付股票之確定期日，堪認告訴人丙○○○、乙○○於購
    買前即已知悉因志合公司將與倫飛公司進行合併，無法於購
    買後即時取得志合公司股票，告訴人丙○○○、乙○○既非
    受被告詐騙而購買志合公司股票，縱被告於事後始取得志合
    公司股票或遲延交付志合公司股票，僅係被告應否負給付遲
    延責任之民事紛爭，要難據此而推論被告有何詐欺犯行，況
    依證人己○○之證詞可知，被告於九十年五月間志合公司、
    倫飛公司合併案破裂之初，即已同意退款，係因告訴人丙○○○、乙○○遲未歸還完稅之繳款書正本且事後拒不聯絡，
    故無法退還購買股票之款項，益徵被告並無意圖為自己不法
    所有之犯意。被告於九十年三月間陸續自世華銀行天母分行
    、新生分行戊○○帳戶匯款共計二百萬元入世華銀行敦南分
    行戊○○帳戶，足認被告戊○○確實有依約出資二百萬元，
    而告訴人丙○○○、乙○○就三人合夥投資六百萬元款項，
    係全權委託被告進行操作，被告得自行選擇適宜之投資標的
    ，無庸經告訴人二人同意，縱被告事後告知該二人其中三百
    萬元欲購買志合公司一百張股票，惟被告與告訴人二人並未
    就應以何人名義購買、何時過戶等細節為約定，是被告究係
    何時購買志合公司股票，實與告訴人丙○○○、乙○○決意
    投資無涉，而係事後損益計算之民事問題；被告係因告訴人
    乙○○於九十年三月初不具融資戶開戶資格，始借用丑○○
    之帳戶與告訴人丙○○○、被告之帳戶一同進行融資交易，
    又依證人癸○○於審理中證詞可知，被告確有委託癸○○就
    丑○○、告訴人丙○○○及被告三人帳戶每日交易盈虧為記
    帳並傳真報告書、當日交易明細等資料予告訴人二人進行對
    帳，堪認告訴人丙○○○、乙○○確實知悉被告利用丑○○
    帳戶進行融資融券交易，渠二人事後否認同意以丑○○帳戶
    進行交易，並藉此誣指告訴人借丑○○帳戶轉出投資款二百
    萬元，自始未出資二百萬元，顯與一般常理有違，未足採信
    。再者，告訴人丙○○○、乙○○係委託被告全權處理合夥
    款項六百萬元之投資運用，被告依約得自行決定投資標的、
    方案，無庸經告訴人二人之同意，堪認購買志合公司股票一
    百張部分，係屬告訴人丙○○○、乙○○授權被告處理事務
    之範圍，縱因志合公司與倫飛公司合併破裂，導致被告無法
    即時取得志合公司，然被告既未與告訴人丙○○○、乙○○
    明確約定交付股票之時間，豈能因志合公司事後股價大跌，
    即藉詞被告未即時交付志合股票而誣指渠等係受被告詐欺而
    投資等語。
四、經查：
  (一)告訴人丙○○○、乙○○分別委請被告購買志合公司股票各
    十五張部分：
    1.告訴人丙○○○於八十九年十月二十六匯款三十四萬六千
      零三十五元至世華銀行蘆洲分行第0000000000
      0號被告帳戶，向被告購買志合公司股票十五張，告訴人
      於乙○○後於九十年三月二十一日匯款三十七萬六千一百
      二十五元至世華銀行天母分行第00000000000
      號被告帳戶，向案外人庚○○購買志合公司股票十五張，
      又被告已代告訴人丙○○○、乙○○向臺北縣淡水第一信
      用合作社、八里鄉農會埤頭分部繳納代徵證券交易稅額各
      四百五十元，並將各該證券交易稅一般代徵稅額繳款書交
      付予告訴人丙○○○、乙○○，惟告訴人丙○○○、乙○○迄今尚未取得各自購買十五張志合公司股票等情，業據
      告訴人丙○○○、乙○○於本院審理中指證明確（告訴人
      丙○○○部分見卷一第二三頁、乙○○部分見卷一第二四
      頁），並有八十九年十月二十六日臺灣中小企業銀行匯款
      申請書（見卷八第八頁）、八十九年十月二十六日告訴人
      丙○○○向被告購買十五張志合公司股票之證券交易稅一
      般代徵稅額繳款書（見卷八第八頁）、九十年三月二十一
      日交通銀行匯款回條（見卷八第九頁）、九十年三月二十
      一日告訴人乙○○向庚○○購買十五張志合公司股票之證
      券交易稅一般代繳稅額繳款書（見卷八第九頁），復經本
      院依職權向八里鄉農會、臺北縣淡水第一信用合作社查證
      屬實，有八里鄉農會九十三年五月十三日北縣八農信字第
      ○九三二○○○二一八號函（見卷一第六八至七二頁）及
      臺北縣淡水第一信用合作社九十三年五月十七日淡一信剛
      字第九三一三九○之一號函（見卷一第八五、八六頁），
      附卷足憑。
    2.告訴人丙○○○、乙○○雖指稱被告於八十九年十月、九
      十年三月間向伊二人推薦志合公司股票，表示該公司股票
      前景看好，伊二人不疑有他，各購買志合公司股票十五張
      ，詎告訴人已匯款予被告，被告竟迄未交付志合公司股票
      ，經伊二人事後查證，被告或庚○○名下並無志合公司股
      票，被告顯係詐騙云云（見卷八第一頁）。惟查：
      (1)被告於九十二年十一月二十七日始向志合公司登記受讓
        股份五萬股（即五百張股票），庚○○則未曾向志合公
        司登記受讓股份等情，業據本院依職權向富邦綜合證券
        股份有限公司服務代理部查證明確，有富邦證券股份有
        限公司股務代理部九十三年十月二十九日（九三）富證
        股字第三七○號函（見卷一第三四二至三四四頁）及九
        十四年九月十九日（九四）富證股字第三○七號函（見
        卷第二九、三十頁）附卷足憑，惟按公司法第一百六十
        四條之規定，股票之轉讓係以背書交付或單純交付方式
        為已足，至受讓登記，依公司法第一百六十五條之規定
        ，僅屬對抗要件，並非生效要件，尤其未上市公司股票
        與上市上櫃股票不同，並無須於三日內辦理過戶交割之
        限制（參見臺灣證券股份有限公司營業綱則第一百零四
        條），購入未上市股票之人亦未必均前往該未上市公司
        辦理過戶登記，是尚難僅以被告迄九十二年十一月二十
        七日始登記為志合公司股東或庚○○從未登記為志合公
        司股東即遽以推認被告或庚○○於九十二年十一月二十
        七日前從未持有任何志合公司股。
      (2)況查，告訴人丙○○○、乙○○於偵訊時均證稱匯款後
        被告即交付卷附之八十九年十月二十六日告訴人丙○○○向被告購買十五張志合公司股票之證券交易稅一般代
        徵稅額繳款書及九十年三月二十一日告訴人乙○○向庚○○購買十五張志合公司股票之證券交易稅一般代繳稅
        額繳款書（見卷八第九頁），且其等提出告訴時，確實
        將該二份代徵稅額繳款書列為證物提出，佐以被告於九
        十三年十月十九日本院準備程序中業已提出志合公司股
        票一百六十八張，有該股票影本（見卷一第一五五至三
        二三頁）及本院九十三年十月十九日準備程序筆錄（見
        卷一第三三○頁）附卷足憑，其中含八十九年七月六日
        現金增資發行股票十張（見卷一第一五五至一六三頁、
        第一六五頁）、八十八年十二月二十四日簽證發行股票
        八張（見卷一第一六四頁、第一六六至一七二頁）、八
        十八年一月二十八日簽證發行股票七十六張（見卷一第
        一七三至二四八頁）、九十一年九月十七日簽證發行股
        票三張（見卷一第二四九至二五一頁）及九十一年五月
        二十一日簽證發行股票七十一張（見卷一第二五二至三
        二二頁），足認被告辯稱確有代告訴人丙○○○、乙○○購入志合公司股票各十五張等語，並非虛妄，告訴人
        丙○○○、乙○○指訴被告並無持有任何志合公司股票
        云云，顯與事實不符，不足採信。
    3.股票之買賣具有相當之風險性，係市場供需法則之當然結
      果，此屬具通常智識程度之成年人所能理解範疇，告訴人
      二人決意購買志合公司股票各十五張時均年逾四十五歲，
      依其年齡及生活經歷，應足正確理解、充分認知股票交易
      之風險，且告訴人丙○○○於本院九十四年五月三十日審
      理程序中證稱：「（買賣股票有無全部賺錢？）有賺有賠
      。．．．（你如何認定被告有詐欺？）我去查我的志合股
      票，發現沒有我的名字。（你依照這個認定被告有詐欺，
      而不是賠錢的問題？）對。」等語（見卷九第三六頁），
      告訴人乙○○於本院九十四年十月七日本院準備程序中指
      稱：「（你認為被告在九十年三月詐騙你購買志合公司股
      票十五張之主要理由是什麼？）被告開始說她有買，但後
      來卻被我們查出被告沒有買，認為她詐欺的理由就是她沒
      買股票，卻騙我給她買股票的錢。」等語（見卷十第三九
      頁反面），堪認告訴人丙○○○、乙○○係應自行判斷志
      合公司股票具投資實益，而決意購買志合公司股票各十五
      張，並非受被告遊說陷於錯誤而交付購買志合公司股票款
      項，況倫飛公司於九十年一月十二日召開說明會說明該公
      司與志合公司合併事宜前，國內各大媒體即已刊登志合公
      司將與倫飛公司進行合併之消息，倫飛公司並於九十年三
      月十五日召開董事會決議該公司與志合公司合併相關事實
      ，有臺灣證券交易所股份有限公司九十四年三月三日台證
      上字第○九四○○○四八六五號函附倫飛公司與志合公司
      合併重大訊息資料附卷足憑（見卷一第三七八至四○○頁
      ），被告如因志合公司與股票公開上市之倫飛公司進行合
      併，研判志合公司股票價格將向上揚升，進而推薦告訴人
      二人購買志合公司股票，衡情亦無可疑之處，是縱被告於
      八十九年底、九十年間曾向告訴人二人表示志合公司股票
      前景看好遊說該二人購買志合公司股票，亦難據此認定被
      告係基於意圖為自己不法所有之犯意而對告訴人二人施用
      詐術。
    4.按民事債務當事人間，若有未依債務本旨履行給付之情形
      ，在一般社會經驗而言，原因非一；其因不可歸責之事由
      無法給付，或因合法得對抗他造主張抗辯而拒絕給付，甚
      至債之關係成立後，始行惡意遲延給付，皆有可能，非必
      出於自始無意給付之詐欺犯罪一端。經查，證人己○○於
      本院審理中證稱：「（因何事與告訴人二人聯絡？經過事
      實如何？）被告委託我把志合十五張股票稅單拿回來，再
      把錢退回給他們（指告訴人）。（你如何與他們聯繫？）
      用電話。（告訴人當時如何反應？）他們將稅單找出來之
      後，說會與我聯絡，但後來沒有聯絡。．．．（你打這通
      電話時，當時志合的合併案破裂？）是的」等語明確（見
      卷九第四五頁反面），且查，志合公司與倫飛公司合併案
      於九十年五月間分別提出於該兩家公司股東會，志合公司
      因股東出席人數未達該公司章程第十三條所規定百分之七
      十五法定出席人數，導致未對合併案進行討論及表決，倫
      飛公司後於九十年六月二十七日發布重大訊息，說明有關
      報載該公司與志合公司合併案相關訊息，有臺灣證券交易
      所股份有限公司九十四年三月三日台證上字第○九四○○○四八六五號函附倫飛公司上揭重大訊息詳細內容附卷足
      憑（見卷一第三九○、三九一頁），堪認被告辯稱志合公
      司因九十年五月間與倫飛公司合併破裂而導致公司股票價
      值大幅跌落，告訴人丙○○○、乙○○因而反悔，表示要
      取消所購買志合公司股票十五張，伊同意退還股款，但要
      求告訴人二人應返還先前所交付之證券交易稅一般代徵稅
      額繳款書，以便辦理退稅，詎伊請己○○聯絡告訴人丙○○○、乙○○，告訴人二人均未回應，故未將各該股款返
      還予告訴人丙○○○、乙○○等情，應非虛妄。
    5.又查，本件告訴人丙○○○、乙○○係自行決意各購買志
      合公司股票十五張，要難認係受被告詐騙致陷於錯誤而決
      意購買，已如前述，且出賣人僅負依契約內容交付買賣標
      的物之義務，縱被告於告訴人決意購買股票之初，尚未持
      有志合公司股票，然其若能於依約按期履行，實難僅以前
      揭股票係被告於締約後所取得即遽指為不法，又志合公司
      股票於九十年五月間以後雖因與倫飛公司合併破裂而導致
      價值大幅跌落，惟此非兩造被告與告訴人丙○○○、乙○○於合意買賣志合公司股票之當時所能預見，則被告縱於
      志合公司股價跌落後始取得志合公司股票，惟其既已於八
      十九年十月二十六日以自己名義出賣志合公司股票十五張
      予告訴人丙○○○，於九十年三月二十一日代告訴人乙○○向庚○○購入志合公司股票十五張，即難認被告於向告
      訴人丙○○○、乙○○收取上揭股款之初係有詐欺故意及
      不法意圖，足認被告所辯並非蓄意詐騙等情，堪以採信，
      此外，查無證據足認告訴人丙○○○、乙○○所指係受被
      告詐騙而個別購買志合公司股票十五張等情與事實相符，
      自難僅憑告訴人丙○○○、乙○○片面指訴而入被告於罪
      ，該部分純屬民事糾葛，顯與詐欺罪之構成要件未合。
  (二)告訴人丙○○○、乙○○與被告合夥購買志合公司股票一百
    張部分：
    1.告訴人丙○○○、乙○○指稱渠等與被告於九十年三月間
      約定每人出資二百萬元，合夥進行投資，告訴人丙○○○
      、乙○○及被告分至元鼎證券股份有限公司（下稱元鼎證
      券）開設股票交易帳戶，告訴人丙○○○及被告另於九十
      年三月二十一日、四月四日開立信用交易戶，融資、融券
      可用額度均為一千五百萬元，被告、告訴人丙○○○、乙○○復分至世華銀行敦南分行開設第000000000
      000號、第000000000000號、第0000
      00000000號帳戶作為元鼎證券股票交割銀行帳戶
      ，又告訴人丙○○○於九十年三月二十二日自臺灣中小企
      業銀行第000000000000號告訴人丙○○○帳
      戶匯款一百萬零九千元、九十九萬一千元至世華銀行敦南
      分行第000000000000號被告帳戶，告訴人乙○○則交付發票日期均為九十年三月二十七日、面額分別
      為一百十五萬元、八十五萬元之遠東商業銀行支票二紙予
      被告等情，業據告訴人丙○○○、乙○○於警詢、偵查及
      本院審理中指述明確（見卷八第十七、十九、三二、一六
      八、一七三、一七四頁、卷九第三三、三七頁），並有臺
      灣中小企業銀行匯款申請書（見卷八第十頁）、乙○○所
      簽發一百一十五萬元支票（見卷八第十一頁）、八十五萬
      元支票（見卷八第十二頁）、臺灣中小企業銀行第000
      000000000號告訴人丙○○○帳戶存摺（見卷八
      第八九至九四頁），復經本院依職權向元鼎證券及世華銀
      行敦南分行查證屬實，有元鼎證券九十二年二月十四日（
      九二）元證字第○○四號函附被告、告訴人丙○○○、乙○○分戶歷史帳列印明細暨融資融券契約書（見卷八第一
      三○至一四九頁）及世華銀行敦南分行九十二年三月十二
      日世敦南發字第五六一號函附被告、告訴人丙○○○、乙○○帳戶交易往來明細資料（見卷八第一五一至一六一頁
      ）在卷可稽。
    2.告訴人丙○○○、乙○○雖指稱被告向渠二人表示欲以合
      夥投資款項其中三百萬元購買志合公司股票一百張，其餘
      三百萬元則以被告、告訴人丙○○○、乙○○於元鼎證券
      所開設前揭股票交易帳戶進行股票交易，以三個月為一期
      計算盈虧，並平分損益，詎於三個月後對帳時，被告竟表
      示三百萬元投資股票款全數均已虧損，且無法提出其所購
      買之志合公司股票一百張，經事後查證始知被告並未出資
      二百萬元，且未購買志合公司股票一百張，又將部分投資
      款轉匯入不知情之丑○○於世華銀行所開設第00000
      0000000號帳戶，再將丑○○於鼎證券所開立股票
      交易帳戶所進行融資、融券買賣之虧損計入，以丑○○帳
      戶內之虧損掩飾其犯行，足認告訴人丙○○○、乙○○顯
      係受被告詐欺而合夥投資各二百萬元云云。經查：
      (1)被告於九十年三月二十二日、二十三日分自世華銀行天
        母分行第0000000000號被告帳戶匯款七十萬
        元、三十五萬元，另於九十年三月二十二日、二十六日
        、二十七日分自世華銀行新生分行第00000000
        000號被告帳戶匯款六萬元、七十萬三千二百元、二
        十七萬一千八百十九元至世華銀行敦南分行第0000
        00000000號被告帳戶，又於九十年三月二十二
        日於上揭帳戶內存入現金一萬元等情，業經本院向世華
        銀行敦南分行查證明確，並有世華銀行敦南分行九十二
        年三月十二日世敦南發字第五六一號函附被告帳戶交易
        往來明細資料（見卷八第一五五至一五八頁），是被告
        業已存匯共計二百零九萬五千零十九元至世華銀行敦南
        分行第000000000000號帳戶，而該帳戶係
        被告與告訴人二人約定用作為元鼎證券股票交割之銀行
        帳戶，已如前述，足認被告確有依約給付二百萬元合夥
        投資款項。
      (2)告訴人二人指稱被告交付予告訴人丙○○○「九十年三
        月二十一日證券交易稅一般代徵稅額繳款書」一紙（見
        卷十第四二頁），佯稱被告以「丙○○○」之名義向「
        庚○○」購入志合股票一百張，然經告訴人丙○○○、
        乙○○事後查證，被告或庚○○名下並無志合公司股票
        ，被告復無法提出一百張志合公司股票，足認被告顯係
        詐騙云云。經查：
        被告雖於九十二年十一月二十七日始向志合公司登記
          受讓股份五萬股（即五百張股票），庚○○則未曾向
          志合公司登記受讓股份等情，已如前述，惟按股票之
          轉讓係以背書交付或單純交付方式為足，至有無為受
          讓登記，僅屬對抗要件，非生效要件，是不得僅以被
          告迄九十二年十一月二十七日始登記為志合公司股東
          或庚○○從未登記惟志合公司股東即遽以推認被告或
          庚○○於九十二年十一月二十七日前從未持有任何志
          合公司股票。
        被告辯稱伊於九十年三月間透過壬○○向上揚實業有
          限公司購入志合公司一百張，為支付股款三百萬零九
          千元，因而於九十年三月二十二日自其世華銀行天母
          分行帳戶轉帳一百七十萬元至大眾銀行新生分行第0
          00000000000號壬○○帳戶，並將乙○○
          所簽發一百十五萬元支票及部分現金交付予壬○○等
          情，業據證人壬○○於本院審理中證稱：「（提示偵
          卷第十一頁支票影本及本院卷被告於九十三年五月十
          三日聲請（三）狀證四世華銀行九十年三月二十二日
          匯款回條，你有無提兌上開支票並收到張小姐一百七
          十萬匯款？這些款項是作何用途？）有，被告叫我幫
          忙買未上市的志合股票。（當時委託你買幾張志合的
          股票？共多少錢？你與何人接洽聯繫？有無同時辦過
          戶？）我認識被告時間早一兩年，當時她有介紹這個
          股票，她叫我幫忙買一百張，大概三百萬元左右，我
          與未上市的盤商接洽，有上揚、太陽神之類的盤商，
          ．．．。（張小姐除這一百張以外，有無用過你的戶
          頭買過志合的股票？）用我的名字先買，事後還有再
          買。（你是否知道志合股票當時要合併的事？是否知
          道張小姐當時買志合的動機？）被告有拿志合的型錄
          告訴我志合要與別人合併，會有一些利頭，所以先買
          一些股票。．．．（被告請你買一百張志合股票，有
          無說是她自己要買的？還是說她幫別人買的？）我記
          憶中，這一百張包括別人在內，也包括自己的錢。」
          等語明確（見卷九第四四、四五頁），並有告訴人吳
          英麗所簽發一百十五萬元支票（見卷八第十一頁）及
          九十年三月二十二日世華銀行匯出匯款回條（見卷一
          第六六頁）附卷足憑，參以告訴人丙○○○於本院準
          備程序時陳稱該一百張志合公司股票之代徵稅額繳款
          書，被告於九十年六月間即已持交予伊，且該紙代徵
          稅額繳款書影本係告訴代理人於九十四年十月七日庭
          訊時提出，足徵應非被告臨訟製作，且係因早已持交
          告訴人丙○○○致未能及早提出為證，綜上所述，堪
          認被告辯稱伊於九十年三月間透過壬○○向上揚實業
          有限公司購入志合公司一百張，支付股款三百萬零九
          千元，應為可採。
        再查，被告於九十三年十月十九日本院準備程序中業
          已提出志合公司股票一百六十八張，有該股票影本（
          見卷一第一五五至三二三頁）及本院九十三年十月十
          九日準備程序筆錄（見卷一第三三○頁）附卷足憑，
          其中含八十九年七月六日現金增資發行股票十張（見
          卷一第一五五至一六三頁、第一六五頁）、八十八年
          十二月二十四日簽證發行股票八張（見卷一第一六四
          頁、第一六六至一七二頁）、八十八年一月二十八日
          簽證發行股票七十六張（見卷一第一七三至二四八頁
          ）、九十一年九月十七日簽證發行股票三張（見卷一
          第二四九至二五一頁）及九十一年五月二十一日簽證
          發行股票七十一張（見卷一第二五二至三二二頁），
          被告所提出上揭股票其中七十四張雖係於九十一年間
          始簽證發行，僅有九十四張係九十年三月二十一日前
          簽證發行，足徵被告於九十年三月二十一日前取得之
          志合公司股票未逾九十四張。惟查，未上市公司股票
          與上市上櫃公司股票不同，並無須於三日內辦理過戶
          交割之限制，購入未上市股票之人亦未必均即刻辦理
          股票交付，被告既已委託證人壬○○於九十年三月二
          十一日向庚○○購入志合公司股票一百張，縱出賣人
          嗣後遲延交付者係九十一年間始簽證發行之志合公司
          股票，亦難據此歸咎被告，而認其所為係詐欺行為。
        況依告訴人丙○○○於本院審理中證述：「（當時不
          管買十五張志合，或公帳買一百張志合的股票，有無
          約定何時交付股票給你？）他沒有說．．．（你之前
          回答當時約定買志合股票並未協議何時交付，那有無
          約定以誰的名義購買？）也沒有．．．。」等語（見
          卷九第三四頁反面、第三六頁反面）、證人乙○○於
          本院審理中結證：「（被告有無約定買的股票何時交
          付？過戶？）沒有，當初授權給被告，只約定三個月
          看帳，中間由被告全權處理，我們就不管。．．．（
          當時有無約定志合一百張股票，要分別過戶到你們名
          下？）沒有約定」（見卷九第三七頁反面、第三八頁
          ）等語可徵，告訴人等就六百萬元合夥投資款項係全
          權委託被告處理，並未約定應以何人名義購買股票或
          辦理過戶之具體時間，自難以被告所提出部分志合公
          司股票係於九十一年間始簽證發行，即遽以推論被告
          於九十年三月間向告訴人丙○○○、乙○○各收取二
          百萬元合夥股款之初顯有詐欺故意及不法意圖。
        又卷附被告委託證人壬○○購入之志合公司股票一百
          張之代徵稅額繳款書，其上每股成交價格記載為十元
          ，總成交價額記載為一百萬元，核與被告及壬○○證
          述以三百萬元購入志合公司股票一百張不合，惟被告
          於本院審理時證稱此係為節稅故而低報每股成交價格
          所致，查被告上開所辯並不違常情，參以告訴人二人
          委託被告於八十九年十月二十六日、九十年三月二十
          一日購入志合公司股票各十五張之稅額繳款書上所載
          「成交總價額」亦有低報情事，堪認被告所辯應非子
          虛，併予敘明。
        至於被告於九十一年五月七日偵訊時供稱自承因為志
          合公司與倫飛公司合併案破裂，所以沒有買志合公司
          股票，三百萬元零九千元還在伊這裏等語（見卷八第
          三三頁），係因被告偵訊時欲以給付金錢方式與告訴
          人二人和解息訟，並非未購買志合公司股票，業據被
          告審理時陳明在卷（見卷十第一○七頁），揆諸上揭
          說明，應認被告前揭偵訊中供述核與事實不符，難據
          為不利被告之認定。至於起訴書所指被告於九十年七
          月三日、七月十三日分別將一百七十四萬及十萬三千
          元匯至其設於世華銀行天母分行之帳戶內，即未匯還
          予告訴人等之合夥帳戶一節，查被告於九十年三月二
          十二日支付證人壬○○用以購買志合公司股票之一百
          七十萬元即係由該帳戶支出，是被告將伊與告訴人合
          資之款項中一百七十四萬元及十萬三千元匯至其設於
          世華銀行天母分行之帳戶，償還前墊付之款項，難認
          有不法所有之意圖，應堪認定。
      (3)再查，依告訴人丙○○○於本院審理中證稱：「（有無
        約定用何人的帳戶操作股票？）用我、被告、乙○○，
        用語音轉帳，轉到被告的帳戶。．．．（有無答應被告
        使用他人帳戶操作股票？）沒有。．．．（後來你有無
        去核對除了志合以外的股票交易虧損？）有，我的帳戶
        有小賺一點。（你如何計算小賺一點？）用我的帳戶來
        算，用我的名義買的，用加減的方式算出就我帳戶部分
        ，有小賺一點。（乙○○、被告的帳戶？）被告沒有用
        乙○○的帳戶，就用我的與被告自己的，我曾經算過被
        告的帳戶，她與我的帳戶加總起來應該只有虧損二十七
        萬六千七百七十二元。．．．（當初是否有約定使用丑
        ○○的帳戶進行交易？）沒有。．．．（你所謂整個公
        帳是虧損的，如何加總？）我與被告的，被告有元鼎的
        對帳單，被告的帳戶虧損二十七萬六千七百七十三元，
        不含丑○○，而乙○○的帳戶沒有買賣，還是兩百萬元
        」等語（見卷九第三三至三六頁）及告訴人乙○○於本
        院審理中結證：「（當時約定在何證券行開戶？）元鼎
        ，我們三人都是。（有約定用何人帳戶買賣）我、丙○○○、被告。．．．（有無授權被告使用丑○○帳戶進
        行你們的股票投資？）沒有。（你們有投資哪些股票？
        ）不知道，完全授權被告處理。」（見卷九第三七、三
        八頁）及於本院準備程序中所指稱：「（你認為被告詐
        騙你出資二百萬元投資股票之主要理由為何？）當初大
        家說好三人合資，開三個戶頭一人出二百萬元，三個月
        看一次帳，由被告來操作，我們三人有寫可以以電話錄
        音轉帳，三人戶頭可以互轉，六月左右要看帳，被告說
        都虧光了，後來查證的結果，他將丑○○帳戶的錢算進
        來」（見卷十第三九頁反面，卷十第四十頁）等語，足
        認告訴人丙○○○、乙○○係因其二人認定合夥投資股
        票當時已約定被告應以被告、告訴人丙○○○、乙○○
        於元鼎證券所開設股票交易帳戶進行股票買賣，並以被
        告、告訴人丙○○○、乙○○於世華銀行敦化分行所開
        設股票交割銀行帳戶之金額進行結算，惟被告於三個月
        期限屆至進行對帳時，竟將使用元鼎證券丑○○股票交
        易帳戶所進行股票買賣之二百四十九萬二千三百十八元
        虧損計入合夥損失，而認定該二人係受被告詐騙而決意
        投資。經查，被告於該三人協議合夥投資買賣股票時，
        並未向告訴人丙○○○、乙○○擔保股票交易之利潤等
        情，業據告訴人丙○○○於本院審理中結證明確（見卷
        九第三六頁），且告訴人依其決意合夥投資當時之年齡
        及生活經歷，應具正確理解、充分認知股票交易之風險
        之能力，則告訴人丙○○○、乙○○決定每人投資二百
        萬元，並全權委託被告處理合夥投資事務，有何係受詐
        騙致陷於錯誤之可言，縱告訴人指稱該三人合夥投資股
        票當時業已約定被告應以被告、告訴人丙○○○、乙○○於元鼎證券所開設股票交易帳戶進行股票買賣，不得
        使用他人股票帳戶進行交易等情屬實，惟此應係被告執
        行合夥事務時有無違反該合夥契約之約定，應否負債務
        不履行損害賠償責任之民事紛爭，至關於丑○○元鼎證
        券股票交易帳戶之虧損部分，亦僅屬該三人進行合夥決
        算及利益分配時得否將之計入之損益決算問題，要難僅
        以被告擅自利用丑○○之元鼎證券股票交易帳戶進行股
        票交易，並於對帳時主張應將丑○○上揭帳戶內之虧損
        納入，即遽以推認被告於收受告訴人丙○○○、乙○○
        每人二百萬元合夥投資款項之初即具有詐欺故意及不法
        意圖。
      (4)又被告辯稱告訴人丙○○○、乙○○就合夥投資款六百
        萬元，係全權委託伊進行操作，伊得自行選擇適宜之投
        資標的，無庸經告訴人同意，經謹慎評估後，決定並購
        買志合公司股票一百張，所餘款項則以元鼎證券股票交
        易帳戶進行股票買賣等情，經核予告訴人丙○○○於本
        院審理中結證稱：「（你如何委託被告投資？投資哪些
        ？）有一段時間，大概八十九、九十年間，她告訴我有
        內線消息，我、乙○○、她三人每人投資二百萬元，總
        共有六百萬元，由被告去操作，每三個月給我們看。．
        ．．（有無約定投資哪些股票？）沒有，全權交給被告
        。．．．（有無約定要買哪一家股票？買幾張？）沒有
        約定，中間過程，她有告訴我要拿六百萬元中的三百萬
        元買志合公司股票一百張，被告的帳戶剩下二百九十幾
        萬元，這些金額都是她在運作其他股票買賣。．．．（
        在大安分局的筆錄裡，你提到你匯款之後就不管股票的
        事，完全交給被告處理，是否實在？）是。．．．（當
        時不管買十五張志合，或公帳買一百張志合的股票，有
        無約定何時交付股票給你？）他沒有說．．．。（你提
        到乙○○的帳戶並沒有交易買賣，你有無問過被告？）
        當時被告操作時，過程我們沒有約定要用哪個帳戶，我
        只知道有操作她與我的帳戶。．．．（你之前回答當時
        約定買志合股票並未協議何時交付，那有無約定以誰的
        名義購買？）也沒有．．．。」等語明確（見卷九第三
        三至三六頁），經核與告訴人乙○○於本院審理中證稱
        ：「（當時約定在何證券行開戶？）元鼎，我們三人都
        是。．．．（你們有投資哪些股票？）不知道，完全授
        權被告處理。．．．（被告有無約定買的股票何時交付
        ？過戶？）沒有，當初授權給被告，只約定三個月看帳
        ，中間由被告全權處理，我們就不管。．．．（提示偵
        卷第十九頁筆錄，你在大安分局詢問時，你說你匯款之
        後，你不管股票的事情，全部交給被告處理買賣股票事
        項，是否實在？）是。．．．（被告要買賣其他股票是
        否需要經過你們同意？）不用。（就公帳部分，撥出三
        百萬零九千元買志合股票，是你們出資之後，被告才告
        知，還是出資之前就告知？）出資之後。」等情相符（
        見卷九第三七、三八頁），並有告訴人乙○○、丙○○○所簽署「委託授權受任承諾代理買賣證券等授權書」
        附卷足憑（見卷一第八二、八三頁），足認被告與告訴
        人丙○○○、乙○○三人確實約定，就六百萬元合夥投
        資款項，全權委託被告處理，被告得自行選擇適宜之投
        資標的，並自行決定以何人帳戶進行股票交易，無庸經
        告訴人同意，是被告所為「以三百萬零九千元購買志合
        公司股票一百張」及「餘款以元鼎證券股票交易帳戶進
        行股票買賣」，均係執行合夥事務所為之處分，且未逾
        越合夥契約之授權範圍，遑論詐欺。
    5.綜上足認，被告辯稱告訴人丙○○○、乙○○係自行決定
      各投資二百萬元，與伊合夥投資股票，授權伊全權決定投
      資股票事務，絕非受詐騙，伊確實有購買志合公司股票一
      百張，至丑○○元鼎證券股票交易帳戶內之虧損應否計入
      純係合夥損益決算之民事紛爭等情，應可採信。
五、綜上，公訴人所提證據，不足為被告戊○○詐欺取財之積極
    證明，所指出證明之方法，亦無從說服本院形成被告戊○○
    有罪之心證，本件純屬民事糾葛，顯與上揭詐欺取財之構成
    要件未合，告訴人丙○○○、乙○○宜另循民事訴訟程序救
    濟之，此外，查無其他積極事證足認被告有何詐欺取財之犯
    行，不能證明被告犯罪，參以首開規定，自應諭知無罪之判
    決。
六、臺灣士林地方法院檢察署檢察官九十二年度調偵字第五八號
    併辦意旨略以：被告基於意圖為自己不法所有之概括犯意，
    於八十九年七月至十二月底代告訴人丁○○○操作買賣股票
    期間，指示告訴人丁○○○匯款至被告、庚○○及辛○○帳
    戶內之款項，其中三百三十七萬九千六百十九元未交代用途
    ，又告訴人委託被告丁○○○委託被告購買志合公司股票二
    十五張迄未交付，另委託被告購買瑩寶科技股份有限公司股
    票三十張，至今僅取得二十一張等語，而認被告另涉犯詐欺
    取財及背信罪嫌，因與本案有裁判上一罪之關係，爰請併案
    審理。惟查，本件被告連續詐欺取財部分，業經本院判決無
    罪如前，上開移送併辦意旨所述之行為，即難認與本案有何
    連續犯之裁判上一罪關係，並非本案起訴效力所及，本院無
    從併辦，應退還檢察官另為適法處理。
據上論斷，應依刑事訴訟法第三百零一條第一項，判決如主文。
本案經檢察官甲○○到庭執行職務
中    華    民    國    95    年    4     月    28    日
                  刑事第十四庭  審判長法  官  吳靜怡
                                      法  官  孫萍萍
                                      法  官  李家慧
上正本證明與原本無異。
如不服本判決，應於判決送達後10日內向本院提出上訴狀（應抄
附繕本）。告訴人或被害人如對於本判決不服者，應具備理由請
求檢察官上訴，其上訴期間之計算係以檢察官收受判決正本之日
期為準。
                                      書記官  楊文祥
中    華    民    國    95    年    5     月     1    日


司法院資訊處製作；財團法人民間司法改革基金會備份。
